---
title: "Dia_41_26abril"
author: "Daniel Felipe Villa Rengifo"
date: "26/4/2021"
output: 
  html_document: 
    toc: yes
---

```{r setup, include=FALSE}
knitr::opts_chunk$set(echo = TRUE)
```

* ___Protocolo:___
  
  1. Lenguaje utilizado: R
  
  2. Tema: Variables en R (creación, asignación de valores,
     modificación, eliminación de variables) y tipos de operadores en
     R
  
  3. Fuentes utilizadas:
      - [r-bloggers](https://www.r-bloggers.com/)
      - [tutorialspoint](https://www.tutorialspoint.com/r/r_variables.          htm)
  
  4. Link del repositorio en GitHub:
     [Dia_41_26abril](https://github.com/dvillaunal/Dia_41_26abril)
     _(recomendación: abrir en una ventana nueva)_

# Variables en R:

## Creación:

Una variable nos proporciona un almacenamiento con nombre que nuestros programas pueden manipular. Una variable en R puede almacenar un vector atómico, un grupo de vectores atómicos o una combinación de muchos Robjects.

__Un nombre de variable válido consta de letras, números y el punto o el subrayado. El nombre de la variable comienza con una letra o el punto no seguido de un número.__

 Nombre de la variable | Valido (T or F)  |                 Razón
-----------------------|------------------|-----------------------------------------
      var_name2.       |       True       | Tiene letras, números,puntos y guión bajo.
      var_name%        |       False      |           No es valido el %
      2var_name        |       False      |         Comienza con un Numero
.var_name; var.name  |       True       |Puede comenzar con un (.) Pero el (.) No debe ir seguido de un número.
      .2var_name       |       False      |El (.) inicial no pude seguir con un numero.
      _var_name        |       False      |    Empezar con guión bajo no es valido


* __Nota:__
Los caracteres especiales como '#', '&', etc., junto con espacios en blanco (tabulaciones, espacio) no están permitidos en un nombre de variable.


## Asignación de Valores:

Las variables en R se pueden asignar de tres formas:

1. Operador `=`:
```{r}
# Operador "=":

variable_con_igual = "Soy un characther definido con ="
print(variable_con_igual)

v_equal = 321
print(v_equal)
```
   
2. Operador `<-`:
   _Esto ya lo habias explicado_
   Se peuden definir variables con el `<-` (Se tomaran como vector de longitud n => _depende si es un numero o una cadena de texto_)
```{r}
# Operador "<-":
variable_con_fechas <- "Esto se tomara como un vector con length (depende del tamaño de la cadena de texto)"

"length() devuelve el tamaño de un vector, matriz, array, etc..."

length(variable_con_fechas)

v <- 12.13

"No ejecutar: (invalido) _c_ <- c(12,1341,14214,13421,12.421)"

## Crear un vector con numerics (floats):
## c == combinar, definir un vector

f <- c(3.5,3.2,4.3,1.4,5.0,0.4,2.4) ## Notas de un estudiante.
## Miremos el tipo de varible de f
## además lo imprimimos
print(typeof(f))
## Notas de un estudiante en forma de vector.
print(f)
```

3. Operador `->`:
Podemos definir una variable de manera inversa, es decir, poner el valor de la variable y despúes definimos el nombre o la forma de identificar este valor en R.
```{r}
# Definir vaibles a la inversa:
TRUE -> logico
print(logico) # podriamos decir lo mismo pero con la flecha al revez <-, pero al final los dos tendran el mismo resultado

c("Sara", "Daniel", "Felipe", "Cesar", "Yadira", "Ronald") -> NombresDeEstudiantes

print(NombresDeEstudiantes)
## Observemso si con la flecha a la inversa sigue siendo un vector
print(is.vector(NombresDeEstudiantes))
```

### Nota:

> La función `cat()` combina varios elementos en una salida de impresión continua.


Esta función es equivalente a `print(value1, value2,...,value_n)` ya que el `print()` de R, es limitado a solmante un valor a la vez (`message()` == solo imprime cadenas de texto)

```{r}
# Cogemos las notas de los estudiantes y sus nombres para imprimirlos en dos lineas con cat():
cat("Notas de uno de los siguientes estudiantes: ", f, "\n") # con el \n es equivalente a un enter en un teclado

cat("Nombres de algunos estudiantes: ", NombresDeEstudiantes)
```

### Nota :

el vector `ln <- c(TRUE, 1L)` tiene una combinación de clase lógica y numérica. Entonces, la clase lógica se convierte en una clase numérica, lo que hace que sea `TRUE` como `1L`.

```{r}
# Conversión de datos a causa de otros::

ln <- c(TRUE, 1L) # Con el "L", después del numero, le decimos que ese numero es un entero (integer)

## Como podemos ver el vector es de tipo entero, es decir Gracias a "1L", TRUE pasa a ser integer:
print(typeof(ln))
```

## Modificación:

En R, una variable en sí misma no se declara de ningún tipo de datos, sino que obtiene el tipo de datos del objeto R que se le asigna.

Entonces, __R se llama lenguaje de tipado dinámico__, lo que significa que podemos cambiar el tipo de datos de una variable de la misma variable una y otra vez cuando la usamos en un programa.


```{r}
# Modificar una varible cuantas veces sea necesario:
Variable_de_Cambio <- "Soy una cadena de texto que muy pronto cambiara a otro tipo de dato"
cat("La clase de la varible es :", class(Variable_de_Cambio), "\n")

Variable_de_Cambio <- logical(2)
cat("Ahora soy de tipo :", class(Variable_de_Cambio), "\n")

Variable_de_Cambio <- 1+21i
cat("Mi nueva clase es :", class(Variable_de_Cambio), "Que complejo es ser complejo", "\n")
```

### La Función `ls()` (¡Importante!):

Para conocer todas las variables disponibles actualmente en el espacio de trabajo usamos la función `ls()` . Además, la función `ls()` puede usar patrones para hacer coincidir los nombres de las variables.

```{r}
# Vemaos el nombre de todas nuestra variables descritas hasta ahora:
print(ls())


## Con la opción pattern = "@", encontraremos todas las varibales con el patron (imprima todas las varoables que empiencen "@")

print(ls(pattern = "variable"))





## Las variables que comienzan con un punto (.) Están ocultas, se pueden listar usando el argumento "all.names = TRUE" para la función ls ().

print(ls(all.names = TRUE))


```
## Eliminar variables:

Las variables se pueden eliminar utilizando la función `rm()`.

```{r}
# Eliminaremos variables con rm():

## Llamamos a la función para mostrar que si estan definidas dentro de R:
cat(v_equal, "\n")
cat(variable_con_igual, "\n")


## La eliminaremos con rm():
rm(v_equal)
rm(variable_con_igual)

## Volvemos a tomar las variables  ver si siguen definidas:

"Puede verificar si la variable se elimina o no con la ayuda de cat()"

### NO EJECUTAR, (SALDRA ERROR):
"cat(v_equal)"
"cat(variable_con_igual)"
```

# Operadores:

Los operadores son los símbolos que le indican a R que debe realizar una tarea. Combinando datos y operadores es que logramos que R haga su trabajo.

Existen operadores específicos para cada tipo de tarea. Los tipos de operadores principales son los siguientes:

+ Aritméticos.

+ Relacionales.

+ Lógicos.

+ De asignación

## Operadores Aritméticos:

Como su nombre lo indica, este tipo de operador es usado para operaciones aritméticas.

En R tenemos los siguientes operadores aritméticos:

  Operador  |   Operación    |
------------|----------------|
    `+`     |     Suma       |
    `-`     |     Resta      |
    `*`     | Multiplicación |
    `/`     |    División    |
    `^`     |    Potencia    |
    `%%`    | División Entera|

* __NOTA:__
    Cuando intentas realizar una operación aritmética con otro tipo de dato, R primero intentará             coercionar   ese dato a uno numérico. Si la coerción tiene éxito se realizará la operación               normalmente, si falla, el resultado será un error.


```{r}
# Operadores Aritmeticos:
"No es necesario el cat(), solo para ver el resultado en la consola"

## Suma:
cat(12+21)

## Resta:
cat(5-3)

## Multiplicación:
cat(4*12413)

## División:
cat(720000/225)

# Potencia:
cat(990.1515^2)

## División Entera:

"Es el resuido de divir un numero sobre el otro"

cat(250 %% 9)
```



## Operadores Relaciones:

Los operadores relacionales son usados para hacer comparaciones y siempre devuelven como resultado `TRUE` o `FALSE`.


 Operador |     Comparación     |
----------|---------------------|
   `<`    |      Menor que      |
   `<=`   |  Menor o igual que  |
   `>`    |      Mayor que      |
   `==`   |Exactamente igual que|
   `!=`   |   No es igual que   |
   
* __Nota:__
    Es posible comparar cualquier tipo de dato sin que resulte en un error.
    
    Sin embargo, al usar los operadores `>`, `>=`, `<` y `<=` con cadenas de texto, estos tienen un
    comportamiento especial.
    
    
```{r}
# ¿porque con texto, jorge > ana?:

cat("Jorge" > "Ana")
```
Este resultado se debe a que se ha hecho una comparación por orden alfabético. En este caso, la palabra `"Jorge"` tendría una posición posterior a `"Ana"`, pues empieza con `“J”` y esta letra tiene una posición posterior a la `“A”` en el alfabeto. Por lo tanto, es verdadero que sea “mayor”.


```{r}
# Operadores relacionales:

## Menor que:
cat(1<100000, "\n")

## Menor o igualque:
cat(6<= 12, "\n")

## Mayor que:
cat(3231121> 13131, "\n")

## Mayor o igual que:
cat(1241>=113, "\n")

## Exactamente igual que:
x <- 5
y <- 5
cat("x:",x, "y:", y, "\n")
cat(x == 5, "\n")

## NO es igual que:
cat(x!=y, "\n")
```


## Operadores Lógicos:

Los operadores lógicos son usados para operaciones de álgebra Booleana, es decir, para describir relaciones lógicas, expresadas como verdadero (`TRUE`) o falso (`FALSE`).

  Operador |       Comparación         |
-----------|---------------------------|
  `x|y`    |   x Ó y es verdadero      |
 `x & y`   |   x Y y son verdaderos    |
  `!x`     |x no es verdadero(Negación)|
`isTRUE(x)`|x es verdadero (afirmación)|


los operadores `|` y `&` siguen las siguientes reglas:

+ `|` devuelve `TRUE` si algunos de los datos es `TRUE`
+ `&` solo devuelve `TRUE` si ambos de los datos es `TRUE`
+ `|` solo devuelve `FALSE` si ambos datos son `FALSE`
+ `&` devuelve `FALSE` si alguno de los datos es `FALSE`


__NOTA:__

1. Estos operadores pueden ser usados con estos con datos de tipo numérico,     lógico y complejo. Al igual que con los operadores relacionales, los         operadores lógicos siempre devuelven `TRUE` o `FALSE`.

2. Para realizar operaciones lógicas, todos los valores numéricos y complejos    distintos a `0` son coercionados a `TRUE`, mientras que `0` siempre es       coercionado a `FALSE`.


```{r}
# Operadores Lógicos:

## OR:
cat(5|0, "\n")

## AND:
cat(5 & 0, "\n")

"¿Cero es TRUE o FALSE?..."

## Afirmación:
cat("El cero es :", isTRUE(0), "\n")


## Negación:
cat( "Numero Complejo 12+1i es: ",!(12+1i), "\n",!(FALSE & FALSE), "\n")
```
## Operadores de asignación:
Este opereador esta al principio del documento, es decir: "Como se definen varibles":

+ `=`
+ `<-`






